【裁判字號】    94,建,21
【裁判日期】    951130
【裁判案由】    給付工程款
【裁判全文】
臺灣板橋地方法院民事判決                94年度建字第21號
原      告  元中工程有限公司
法定代理人  子○○
訴訟代理人  李東炫律師
被      告  中台科技開發股份有限公司
法定代理人  戊○○
訴訟代理人  張孝詳律師
複 代理 人  孫劍履律師
上列當事人間給付工程款事件，本院於民國95年11月17日言詞辯
論終結，判決如下：
    主  文
原告之訴及假執行之聲請均駁回。
訴訟費用由原告負擔。
    事實及理由
一、程序方面：原告於訴狀送達後，將請求之項目撤回（即捨棄
    不請求）如原告所呈民國95年10月13日補充理由(三)狀及所附
    之附件1 （反白部分）所示，並將訴之聲明第1 項由「被告
    應給付原告新臺幣（下同）7,252,208 元，及自93年9 月1
    日起至清償日止，按年息百分之五計算之利息。」最後變更
    為「被告應給付原告6,676,644 元，及自起訴狀繕本送達之
    翌日起至清償日止，按年息百分之五計算之利息。」，屬減
    縮應受判決事項之聲明，核其請求之基礎事實同一，亦不甚
    礙被告之防禦及訴訟之終結，依民事訴訟法第255 條第1 項
    第2 、3 、7 款之規定，應予准許。
二、原告主張：
  (一)原告與被告簽署3 項工程合約，依時間順序分別為1.90年臺
    灣大哥大GSM-1800行動基地站配合工程－弘運（工程編號：
    1GTF01A，下稱合約1）2.91年行動電話基地台拆移工程－弘
    運（工程編號：2GTF02A，下稱合約2）3.91年機房配合工程
    （工程編號：1HYTF6A，下稱合約3）。原告就上開工程依約
    施工完畢後向被告提出請款資料（如原告所呈95年10月13日
    補充理由(三)狀及所附之附件1 非反白部分所示），遲未獲被
    告給付工程款。
  (二)依兩造合約付款辦法載明：原告應於每月25日送請款資料予
    被告。被告應於10個工作天內完成審核，或明確告知原告缺
    失退件，若被告未能於次月5 日完成審核程序且責任在於被
    告，應以6日為審查合格日，被告應於審查合格日起4個月內
    付款。分別為合約1第5條第5款、合約2第4條第4款、合約2
    第6 條第2款及第3款所明定。原告前已依約送達請款資料，
    並有被告公司人員簽收，原告既未收到被告公司告知缺失退
    件，亦未於約定期日完成審核，審核程序可歸責於被告，依
    約原告公司之請款視同已審查合格，被告即應依合約規定支
    付款項，另其餘被告未付或少付之款項，被告亦應如數付款
    。爰依承攬及工程合約之法律關係，請求被告如數給付工程
    款。
  (三)兩造間之合約1 如以被告主張之請款收件日期或完工日期（
    見本院卷一第564至569頁之附件）為據，除第7、8、10項之
    2 年時效已完成及第3、6、11、15項原告已撤回外，其餘第
    1 、2 、4 、5 、9 、12、13、14、16項部分，原告依約有
    權於送交請款資料後，於屆滿4 個月又6 天後，請求給付工
    程款，因原告於93年8 月27日請求給付工程款，故在91年4
    月22日以後始送交請款資料者，即無2 年時效完成之情形。
    又合約2 之請求權均在91年1 月1 日之後，原告既在93年8
    月27日請求給付工程款，即無2 年時效完成之情形。又合約
    3 之請求權均在91 年10 月22日之後，原告已在93年8 月27
    日請求給付工程款，即無2 年時效完成之情形等語。併為聲
    明：1.被告應給付原告6,676,644 元，及自起訴狀繕本送達
    之翌日起至清償日止，按年息百分之五計算之利息。2.原告
    願供擔保，請准宣告假執行。
三、被告則以：
  (一)原告起訴主張被告未付款之站點原有161 站，雖嗣後減縮部
    分站點不請求。惟查，原告係主張被告向業主領款後並未通
    知原告請款，若原告之主張屬實，則本件原告請求之各站點
    即絕無可能有任何被告付款之紀錄存在，事實上經逐一核對
    原證6及被證4之付款資料可以發現，就原告主張被告完全未
    付款之原證6 各站點內，竟然有高達85站，被告已有付款之
    紀錄，足證原告主張被告向業主請款後並未通知原告請款，
    顯然不實，否則，被告已付款之被證4 各站點資料絕無可能
    會有任何一站與原證6之站點重覆，其理至明。
  (二)若被告已通知原告請款而被告未付款，則原告一定會提出經
    其簽章（即如被證4 ）之請款總表及請款明細表，惟查經核
    對原證6 之資料，並無任何一筆原告主張被告未付款之資料
    中有原告簽章之請款總表及請款明細表存在，足證被告絕無
    已通知原告請款而未付款之情形存在。
  (三)依原告所呈95年10月13日補充理由(三)狀及所附之附件1 內載
    ，竟有編號20、24、25、26、29、35、36、37、40、41、46
    、51-2、51-3、51-4、62-1、75-1、76、100、101-1、105
    、106、107、109、110、121、124、127、129、130、147、
    148 等高達31項之站點，完全未有任何簽收資料存在（即原
    證6 內並無此31項站點之簽收資料），益證原告主張本件被
    告有未付款之情形，顯然不實。且原告起訴主張之編號1、2
    、21、24、25、27、28、29、30、31、33、35、45、46、50
    、51-2、51-3、51-4、62（家美國際NCIC、東森）、62-1、
    62-1、66、67、70、71、71-1 、72、73、74、75、75-1、7
    6 、77、78、79、80等36項均不屬於合約範圍內之工程，被
    告並未派工，亦無任何原告施作及請款之資料。依合約書第
    6條第2款規定：「2.派工，甲方向乙方提出工程通知單（施
    工單），乙方應自收到工程通知單之日起算3 個日曆天內正
    式開工」，必須有被告提出之工程通知單方屬本合約範圍內
    之工程。被告主張在合約範圍內之工程，於原告施作完成後
    ，提出請款之請款明細表、結算總表、結算明細表，均須經
    工務所簽核，因此雙方認可之請款明細表、工程結算總表、
    結算明細表均會有工務所人員之簽核及蓋有原告公司之大小
    章，而原告公司請款資料均已付清，惟原告以並無任何工務
    所人員之簽核及被告公司之大小章之請款明細表、結算總表
    、結算明細表等資料，主張被告有未付款存在，應無理由。
  (四)原告請求之站點未付款金額與其所提出之原證6 資料中有諸
    多不符之處，茲舉原告95年10月13日補充理由(三)狀及所附之
    附件1 內載編號62-1之湯城二號整棟，原告請求之金額為30
    0,000元，惟其提出之原證6資料根本看不出金額為多少，是
    原告提出之原證6 資料，顯然不實。
  (五)原告主張之未付款站點中，共有53項不屬於原證5之3項工程
    合約範圍內，茲舉其中編號62之家美國際、NCIC、東森裝修
    各3站為例，原告提出之原證6資料為單價表、報價表等資料
    ，其格式完全與合約要求明顯不符，足證原告顯然魚目混珠
    將根本不在原證4合約範圍內之項目亦提出請求。
  (六)原告主張之上開3 項工程合約係於90年、91年間所簽定，且
    於90年、91年間均已陸續完工結算，而原告於起訴狀係具體
    主張，其已依約送達多次請款資料，並有被告公司人員簽收
    ，關此有原證6 內附之送件紀錄表等為證，惟經核對其提出
    之所謂「送件紀錄表」內載收件時間點幾乎均為90年、91年
    間，且最後送件之一份時間點為B1之92年2 月17日（詳細請
    款時間如被告整理之附件所載，見本院卷一第564至569頁）
    ）則依民法第127條第7 款、第128條之規定，本件原告縱有
    （假設）請求權存在，惟其請求權亦已因時效完成而消滅，
    被告亦得拒絕給付之。
  (七)原告向被告請領初驗款時須備齊1.發票2.請款總表3.請款明
    細表4.各站竣工初驗報告（一式2 份，內含：派工通知單
    、備妥通知單、結算總表、結算明細表、查驗明細
    表、領料單、退料單、材料使用明細表、設備物料條碼
    表、測試報告、施工同意書、竣工圖、竣工照片、
    光碟或磁片等文件資料）。於請領完驗款時須備齊1.發票
    2.請款總表3.請款明細表4.竣工驗收報告（內含：該次請
    款明細表中各站台查驗總表、該次請款明細表中各站台查
    驗明細表）5.保固切結書6.保固票等文件資料。
  (八)證人壬○○等人之證詞足以證明原告之主張並不實在：1.證
    人壬○○絕未於原證6 之簽收單上簽名，此經證人壬○○證
    稱：「原證6 不是我簽收的」等語明確。又證人係於原告提
    出請款之請款總表上複核，而  鈞院於庭訊時提示之原證6
    中經證人壬○○複核之請款總表內載與本件有關之站點僅有
    新店安和三及新莊自信站，而此二站被告均已付款，足證被
    告並無原告所指已簽收請款資料而未付款之情形存在。2.證
    人壬○○及己○○俱非負責請款工作，是該二人並無法證明
    原告主張之被告未通知原告請款或已通知原告請款而未付款
    之事實，且證人己○○已明確證稱：「我負責監工，這是我
    收到的完工資料，我只負責簽收到資料，沒有作確認的動作
    ，簽名表示我有收到，卷二第234頁並非我簽收的資料，234
    頁以後的完工資料不是我簽收的資料，跟我沒有關係，請款
    流程我不清楚」等語，是原告主張證人能證明請款流程亦顯
    然無稽。3.證人丁○○已明確證稱：「原告公司跟被告請款
    流程是工程資料備齊：1.有無派工單2.資料是否齊全（工程
    會勘表、工程估算總表、結算明細表、查驗明細表、竣工照
    片、平面圖、請款總表、請款明細表、領料單、派工單、退
    料單），審核金額內容是否符合，請款總表、請款明細表上
    面會有公司各部門的簽名，我只是做書面確認，確認後我才
    會同意付錢給原告，我是請款部分」等語，而核對原告主張
    完全未付款所提出之原證6 資料並無任一站之資料齊全，且
    均欠缺派工單、領料單、退料單、請款總表、請款明細表等
    資料，是原證6 之資料顯然完全不足以證明原告主張之被告
    有請原告施作而未通知其請款或已通知其請款而有未付款之
    事實。
  (九)原告始終無法證明被告有請原告施作其主張未付款之站點，
    且其提出之原證6 資料亦明顯不合請款應備齊之文件資料，
    是其主張原告有未通知其請款或已通知其請款而未付款云云
    ，均顯然不足採信等語，資為抗辯。併為答辯聲明：1.原告
    之訴及假執行聲請均駁回。2.如受不利判決，被告願供擔保
    ，請准宣告免為假執行。
四、兩造均不爭執之事實：
  (一)兩造確有簽立3 項工程合約，依時間順序分別為1.90年臺灣
    大哥大GSM-1800行動基地站配合工程－弘運（工程編號：1G
    TF01A，下稱合約1）2.91年行動電話基地台拆移工程－弘運
    （工程編號：2GTF02A，下稱合約2）3.91年機房配合工程（
    工程編號：1HYTF6A，下稱合約3）。
  (二)被告於93年8 月27日曾收受原告為請款所寄發之存證信函，
    被告於93年9 月16日回函要求原告提出派工單、備妥單、驗
    收紀錄等相關資料以供查核，嗣原告復以律師函通知被告付
    款。
  (三)兩造間之合約1第5條第5款、合約2第4條第4款、合約3第6條
    第2款及第3款所明定，付款辦法：乙方（即原告）應於每月
    25日送請款資料予被告。甲方（即被告）應於10個工作天內
    完成審核，或明確告知乙方缺失退件，若甲方（即被告）未
    能於次月5 日完成審核程序且責任在於被告，應以6 日為審
    查合格日，甲方應於審查合格日起4 個月內付款（見本院卷
    二第9、20及116頁）。
  (四)原告向被告請領初驗款時須備齊1.發票2.請款總表3.請款明
    細表4.各站竣工初驗報告（一式2 份，內含：派工通知單
    、備妥通知單、結算總表、結算明細表、查驗明細
    表、領料單、退料單、材料使用明細表、設備物料條碼
    表、測試報告、施工同意書、竣工圖、竣工照片、
    光碟或磁片等文件資料）。於請領完驗款時須備齊1.發票
    2.請款總表3.請款明細表4.竣工驗收報告（內含：該次請
    款明細表中各站台查驗總表、該次請款明細表中各站台查
    驗明細表）5.保固切結書6.保固票等文件資料。
五、原告主張：兩造簽立合約1、合約2及合約3等3項工程合約，
    原告依約施工完畢後向被告提出請款資料（如原告所呈95年
    10月13日補充理由(三)狀及所附之附件1 非反白部分所示），
    遲未獲被告給付工程款。原告前已依約送達請款資料，並有
    被告公司人員簽收，原告既未收到被告公司告知缺失退件，
    亦未於約定期日完成審核，審核程序可歸責於被告，依約原
    告公司之請款視同已審查合格，被告即應依合約規定支付款
    項，另其餘被告未付或少付之款項，被告亦應如數付款。爰
    依承攬及工程合約之法律關係，請求被告如數給付工程款等
    語。被告則辯稱如上。經查：
  (一)按民事訴訟如係由原告主張權利者，應先由原告負舉證之責
    ，若原告先不能舉證，以證實自己主張之事實為真實，則被
    告就其抗辯事實即令不能舉證，或其所舉證據尚有疵累，亦
    應駁回原告之請求。又請求履行債務之訴，除被告自認原告
    所主張債權發生原因之事實外，應先由原告就其主張此項事
    實，負舉證之責任，必須證明其為真實後，被告於其抗辯事
    實，始應負證明之責任，此為舉證責任分擔之原則（最高法
    院17年上字第917號、43年臺上字第377號判例意旨參照）。
    本件原告主張：原告依約施工完畢後向被告提出請款資料（
    如原告所呈95年10月13日補充理由(三)狀及所附之附件1 非反
    白部分所示），原告既未收到被告公司告知缺失退件，亦未
    於約定期日完成審核，審核程序可歸責於被告，依約原告公
    司之請款視同已審查合格，被告即應依合約規定支付款項，
    另其餘被告未付或少付之款項，被告亦應如數付款之事實，
    既為被告所否認，則原告自應就此積極有利之事實負舉證責
    任。
  (二)兩造確有簽立3 項工程合約，依時間順序分別為1.90年臺灣
    大哥大GSM-1800行動基地站配合工程－弘運（工程編號：1G
    TF01A，下稱合約1）2.91年行動電話基地台拆移工程－弘運
    （工程編號：2GTF02A，下稱合約2）3.91年機房配合工程（
    工程編號：1HYTF6A，下稱合約3）。被告於93年8 月27日曾
    收受原告為請款所寄發之存證信函，被告於93年9 月16日
    回函要求原告提出派工單、備妥單、驗收紀錄等相關資料以
    供查核，嗣原告復以律師函通知被告付款。兩造間之合約1
    第5 條第5 款、合約2 第4 條第4 款、合約3 第6 條第2 款
    及第3 款所明定，付款辦法：乙方（即原告）應於每月25日
    送請款資料予被告。甲方（即被告）應於10個工作天內完成
    審核，或明確告知乙方缺失退件，若甲方（即被告）未能於
    次月5 日完成審核程序且責任在於被告，應以6 日為審查合
    格日，甲方應於審查合格日起4 個月內付款（見本院卷二第
    9 、20及116 頁）。原告向被告請領初驗款時須備齊1.發票
    2.請款總表3.請款明細表4.各站竣工初驗報告（一式2 份，
    內含：派工通知單、備妥通知單、結算總表、結算
    明細表、查驗明細表、領料單、退料單、材料使用明細
    表、設備物料條碼表、測試報告、施工同意書、竣
    工圖、竣工照片、光碟或磁片等文件資料）。於請領完
    驗款時須備齊1.發票2.請款總表3.請款明細表4.竣工驗收報
    告（內含：該次請款明細表中各站台查驗總表、該次請
    款明細表中各站台查驗明細表）5.保固切結書6.保固票等文
    件資料之事實，為兩造所不爭執，並有上開3 項工程合約、
    存證信函及回執、回函、律師函及回執、被告公司製作之附
    表及留存之原告公司請領各站點初驗款及完驗款之請款總表
    等文件資料共126 份、被告公司留存之制式請款必須備齊之
    文件資料（見本院卷二第3 至136 頁、本院卷一第7 至14頁
    、本院卷五第63至67頁、本院卷四第1 至1123頁）為證，應
    信為真。
  (三)按「左列各款請求權，因二年間不行使而消滅：七  技師、
    承攬人之報酬及其墊款。」、「消滅時效，自請求權可行使
    時起算。」、「消滅時效，因左列事由而中斷：一  請求。
    三  起訴。」、「時效因請求而中斷者，若於請求後6 個月
    內不起訴，視為不中斷。」，民法第127條第7 款、第128條
    前段、第129條第1項第1款、第3款、第130條定有明文。查
    被告於93年8 月27日曾收受原告為請款（含上開3 項工程合
    約）所寄發之存證信函，被告於93年9 月16日回函要求原告
    提出派工單、備妥單、驗收紀錄等相關資料以供查核，嗣原
    告復以律師函通知被告付款，已如前述。又本件原告係於94
    年2月21日起訴，固未逾6個月，但因原告依約有權於送交請
    款資料後，於屆滿4個月又6天後，請求給付工程款，因原告
    於93年8月27日請求給付工程款，故在91年4月22日以後始送
    交請款資料者，即無2 年時效完成之情形。本件就原告請求
    合約1 部分（即編號第1項、第2項）之工程款，原告向被告
    送交請款資料之時間為91年9月9日、91年8月19日，均在91
    年4月22日以後，顯無2 年時效完成之情形。另就合約2（即
    編號第18項以後）、合約3 （即編號第62項以後）部分，其
    中如本院卷一第564至569頁之附件請求權日期欄所示（證據
    亦如該附件原告證據編號欄所示），其請求權日期在91年4
    月22日以前即送交請款資料者，顯已逾2 年之消滅時效。是
    原告主張：合約2 之請求權均在91年1月1日之後，合約3 之
    請求權均在91年10月22日之後，原告已在93年8 月27日請求
    給付工程款，即無2 年時效完成之情形等語，就上開請求權
    日期在91年4 月22日以前即送交請款資料者，即屬無據，要
    不可採。被告辯稱：就合約2（即編號第18項以後）、合約3
    （即編號第62項以後）部分，其中如本院卷一第564至569頁
    之附件請求權日期欄所示（證據亦如該附件原告證據編號欄
    所示），其請求權日期在91年4 月22日以前即送交請款資料
    者，顯已逾2 年之消滅時效，被告拒絕給付等語，即屬有據
    ，洵屬可採。
  (四)依兩造間之合約1第5條第5款、合約2第4條第4款、合約3第6
    條第2 款及第3 款所規定之付款辦法：乙方（即原告）應於
    每月25日送請款資料予被告。甲方（即被告）應於10個工作
    天內完成審核，或明確告知乙方缺失退件，若甲方（即被告
    ）未能於次月5 日完成審核程序且責任在於被告，應以6 日
    為審查合格日，甲方應於審查合格日起4 個月內付款。原告
    向被告請領初驗款時須備齊1.發票2.請款總表3.請款明細表
    4.各站竣工初驗報告（一式2 份，內含：派工通知單、
    備妥通知單、結算總表、結算明細表、查驗明細表、
    領料單、退料單、材料使用明細表、設備物料條碼表、
    測試報告、施工同意書、竣工圖、竣工照片、光
    碟或磁片等文件資料）。於請領完驗款時須備齊1.發票2.請
    款總表3.請款明細表4.竣工驗收報告（內含：該次請款明
    細表中各站台查驗總表、該次請款明細表中各站台查驗明
    細表）5.保固切結書6.保固票等文件資料等情，已如前述。
    足見原告送請款資料予被告後，被告應於期限內完成審核，
    或明確告知原告缺失退件，若被告未能於期限內完成審核程
    序且責任在於被告，始應以次月6 日為審查合格日，被告應
    於審查合格日起4 個月內付款。且原告依約應送給被告之請
    款資料並非僅指原證6 所示每一項目皆殘缺不完備之送件紀
    錄表、送件一覽表、請款明細表、請款總表、協力商送件流
    程紀錄表、結算明細表、結算總表、工程會勘表、查驗明細
    表、平面圖、竣工照片、竣工初驗報告（見本院卷二第137
    至1850頁）及原證8 所示每一項目皆亦殘缺不完備之結算明
    細表、平面圖、竣工照片（見本院卷一第100 至563 頁）。
  (五)依原告所呈95年10月13日補充理由(三)狀及所附之附件1 內載
    ，竟有編號20、24、25、26、29、35、36、37、40、41、46
    、51-2、51-3、51-4、62-1、75-1、76、100、101-1、105
    、106、107、109、110、121、124、127、129、130、147、
    148 等高達31項之站點，完全未有任何簽收資料存在（即原
    證6 內並無此31項站點之簽收資料），足見此部分原告並未
    向被告送交請款資料，依約原告即不得向被告請求被告給付
    工程款。且原告起訴主張之編號1、2、21、24、25、27、28
    、29、30、31、33、35、45、46、50、51-2、51-3、51-4、
    62（家美國際NCIC、東森）、62-1、62-1、66、67、70、71
    、71-1、72、73、74、75、75-1、7 6 、77、78、79、80等
    36項均不屬於合約範圍內之工程，被告並未派工，亦無任何
    原告施作及請款之資料。此部分亦未見原告提出任何證據證
    明之。是原告此部分請求給付工程款之主張，即乏依據，洵
    無足取。
  (六)原告主張：契約是約定被告公司向業主請款後，原告才可向
    被告請款。如果被告依照合約領取業主款項後通知原告公司
    請款時，原告公司會提出請款總表及請款明細表。本件是原
    告公司提供資料給被告公司向業主請款後，被告公司未退件
    亦未付款等語，雖為被告所不爭執。惟查：
    1.依上開3 項工程合約有關工程期限之規定：(1)會勘：兩造
    共同會勘後，原告應於3 個日曆天內向被告提出正式會勘報
    告。(2)派工：被告向原告提出工程通知單（施工單），原告
    應自收到工程通知單之日起算3 個日曆天內正式開工。(3)竣
    工：竣工時原告應報請被告竣工初驗，並於3 個日曆天內提
    出完工之工程通知單（備妥單）。(4)驗收：原告應按被告之
    驗收流程協助被告辦理驗收事宜。原告應於被告驗收完成時
    出具工程保固切結書。原告應依被告指定時間完成相關驗收
    文件之製作並交付被告。由此可見，凡屬上開3 項工程合約
    範圍內之工程原則上均應有被告提出予原告之工程通知單（
    即施工單或派工單）。
    2.本件原告所請求之工程款（如原告所呈95年10月13日補充
    理由(三)狀及所附之附件1 非反白部分所示），均無派工通知
    單，且與證人即原告之下包癸○○、庚○○、甲○○所證稱
    ：有施作但無派工通知單之情節（以上3 證人證詞見本院卷
    五第18至22頁）相符，應信為真。又證人即被告前北工處處
    長乙○○證稱：本案工程案當中確實有發生過原告公司有機
    動性支援被告公司之指派，而無簽發派工單之情形，後來被
    告公司就規定原告要有派工單才可施作等語（見本院卷五第
    157 頁）、證人即被告前員工壬○○證稱：原告如果有機動
    性支援被告公司事後我們也會補派工單等語（見本院卷五第
    170 至171 頁），足見於原告機動性支援被告之情形，事後
    被告也會補派工單予原告。而原告就其主張：被告應補派工
    單而未補派工單之事實，復未舉證以實其說，自無可採。
    3.證人即被告前員工壬○○證稱：原證6（即本院卷二第178
    至181 頁）不是我簽收的，是被告公司內部的請款流程，這
    不是原告給我們的，這張是我們要給承商的請款資料，承商
    是元集公司，元集就是當時的元中公司（原告公司），這張
    請款單是我們公司的小姐打的，請原告來用印，我會簽名是
    因為我負責派工，我可以確認請款單上面工程款的金額是正
    確的，才會在上面簽名，我只負責確認而已等語（見本院卷
    五第170 頁），可見於被告依照合約領取業主款項後通知原
    告請款時，原告仍應提出請款總表及請款明細表等請款資料
    供被告查核。又本件依原告之上開主張，既是原告提供資料
    給被告向業主請款後，被告未退件亦未付款之情形，則應無
    原告提出之請款總表及請款明細表等請款資料，但依約原告
    仍應提出除請款總表及請款明細表以外之完備請款資料，並
    非僅指原證6 所示每一項目皆殘缺不完備之送件紀錄表、送
    件一覽表、協力商送件流程紀錄表、結算明細表、結算總表
    、工程會勘表、查驗明細表、平面圖、竣工照片、竣工初驗
    報告（見本院卷二第137 至1850頁）及原證8 所示每一項目
    皆亦殘缺不完備之結算明細表、平面圖、竣工照片（見本院
    卷一第100 至563 頁）。更何況於原告所提出之原證6 內，
    亦零星出現請款明細表及請款總表，此與原告主張：如果被
    告依照合約領取業主款項後通知原告公司請款時，原告公司
    會提出請款總表及請款明細表等語亦不相符。
    4.依被告公司製作之附表及留存之原告公司請領各站點初驗
    款及完驗款之請款總表等文件資料共126 份、被告公司留存
    之制式請款必須備齊之文件資料（見本院卷四第1 至1123頁
    ）所示，上開3 項工程合約範圍內之工程，於原告施作完成
    後，提出請款之請款明細表、請款總表、結算總表、結算明
    細表，均須經被告工務所簽核，因此雙方認可之請款明細表
    、請款總表、結算總表、結算明細表，均會有被告工務所人
    員之簽核及蓋有原告公司之大小章，惟原告所提出之原證6
    請款明細表、請款總表、結算總表、結算明細表，除本院卷
    二第178 至181 頁（有被告前員工壬○○之簽核）之外，均
    無被告工務所人員之簽核及蓋有原告公司之大小章。又證人
    即被告前員工壬○○雖證稱：我會簽名是因為我負責派工，
    我可以確認請款單上面工程款的金額是正確的，才會在上面
    簽名，我只負責確認而已。核對資料當中，須有如原告所提
    出補充理由(三)狀證1 （即三重贏翼請款資料，見本院卷五第
    194 至25 2頁）之工程會勘表、工程結算總表、結算明細表
    、查驗明細表、竣工照片、平面圖等，才有辦法確認。我有
    看過這些資料，但三重贏翼站我沒有核對過資料等語（見本
    院卷五第171 頁）。惟仍不能證明就壬○○簽核之本院卷二
    第178 至181 頁部分，原告已備齊事實及理由欄五、(五)所示
    之請款資料。
  (七)基上，原告就本件請求被告給付工程款所為之上開主張，在
    被告否認之下，依法應負舉證責任，然原告均未能舉證以實
    其說，是原告之主張，尚乏依據，不應准許。
六、從而，原告依承攬及工程合約之法律關係，請求被告給付如
    訴之聲明所示，為無理由，應予駁回。又原告之訴既經駁回
    ，其假執行之聲請即失所附麗，應併予駁回。
七、本件事證已臻明確，原告請求訊問證人丙○○、辛○○，核
    無必要。另兩造其餘攻擊、防禦方法及舉證，經本院審酌後
    ，認對於判決結果均無影響，爰不一一論述，併此指明。
據上論結，本件原告之訴為無理由，依民事訴訟法第78條判決如
主文。
中    華    民    國    95    年    11    月    30    日
                  民事第一庭    法  官  楊千儀
以上正本證明與原本無異。
如對本判決上訴，須於判決送達後20日內向本院提出上訴狀（需
按他造人數附繕本）。
中    華    民    國    95    年    11    月    30    日
                                書記官  簡青根


司法院資訊處製作；財團法人民間司法改革基金會備份。
